【裁判字號】    98,訴,808
【裁判日期】    981208
【裁判案由】    返還不當得利
【裁判全文】
臺灣臺中地方法院民事判決  98年度訴字第808號
原    告    丁○
訴訟代理人  陳建勛律師
複代理人    乙○○
訴訟代理人  張富慶律師
訴訟代理人  韓銘峰律師
被      告  甲○○
上當事人間返還不當得利事件，本院於民國98年11月24日言詞辯
論終結，判決如下：
    主    文
被告應給付原告新台幣壹佰伍拾萬元，及自民國九十八年四月四
日起至清償日止，按年息百分之五計算之利息。
訴訟費用新台幣壹萬伍仟捌佰伍拾元由被告負擔。
本判決於原告以新台幣伍拾萬元為被告供擔保後，得假執行。但
被告以新台幣壹佰伍拾萬元為原告預供擔保，得免為假執行。
    事實及理由
一、原告主張：原告於民國97年11月19日委託被告向金融機構辦
    理貸款。被告以需提供資力證明為由，要求原告提供現款，
    原告為此委由訴外人戊○○、己○○夫妻於97年11月21日至
    被告位於台中市○○路198號所經營之「文品茶行」2樓，以
    現金當場交付被告新台幣（下同）100萬元。另於同年月日
    下午4時許，戊○○、己○○夫妻與被告至台中市新光商業
    銀行股份有限公司大墩分行（下稱新光銀行大墩分行）以現
    金50萬元臨櫃存入被告設於該行之帳戶，合計共交付現金15
    0萬元予被告。茲因被告無法依約於98年1月底前完成貸款事
    宜，至同年2月底仍無法完成貸款，原告遂於98年3月2日以
    台中郵局第479號存證信函向被告為終止契約之意思表示，
    並請求被告返還150萬元，惟被告迄今仍未返還。按當事人
    之任何一方得隨時終止委任契約。民法第549條第1項定有明
    文。兩造間之委任關係經原告終止後，委任關係即因終止而
    消滅，原告得類推適用民法第259條解除契約回復原狀之規
    定，及民法第179條不當得利之規定，請求被告返還所受領
    之150萬元。並聲明：(一)被告應給付原告150萬元，及自起訴
    狀繕本送達翌日起至清償日止按年息5%計算之利息。(二)願供
    擔保請准宣告假執行。
二、被告則以：原告確曾委託被告協商房屋銀行貸款事宜，惟被
    告從未自原告或原告所指戊○○、己○○處收取150萬元。
    就此原告應負舉證責任。並聲明：(一)原告之訴駁回。(二)如受
    不利判決，願供擔保免為假執行。
三、不爭執事項：
（一）原告於97年11月19日委託被告向金融機構辦理貸款。
（二）原告於97年11月21日有交付150萬元予戊○○、己○○。
（三）原告已於98年3月2日以台中郵局第479號存證信函向被告
      為終止契約之意思表示，並請求被告返還150萬元。
（四）97年11月21日訴外人曄陞實業股份有限公司於新光銀行大
      墩分行0000000000000帳戶有一筆50萬元匯入。
四、爭執事項：
（一）戊○○、己○○有無於97年11月21日將原告所交付之150
      萬元交付予被告？
五、本院判斷：
（一）原告主張為辦理銀行貸款，於97年11月21日透過訴外人戊○○、己○○交付現金交付150萬元予被告，提出授權書
      、存證信函等為證。惟被告否認有受到150萬元。經查：
      證人戊○○於本院審理時結證稱略以：97年11月19日被告
      答應要幫忙原告處理貸款事宜，原告有寫授權書給被告，
      當天並沒有提到要交錢的問題。97年11月20日，伊與原告
      至被告所經營之「文品茶行」，因伊至屋外打電話，所以
      並不清楚兩造談話之內容。隔天即97年11月21日早上，被
      告打電話給伊，稱原告的案件比較複雜，原告說有150萬
      元的存款可以提供財力證明，被告昨天已經告訴原告要原
      告把150萬元匯到伊的戶頭。97年11月21日原告先將100萬
      元匯入伊在台中東興路郵局帳號00000000000000號帳戶，
      伊將100萬元領出並通知被告，被告要伊將100萬元拿到被
      告的「文品茶行」交給被告，伊即與伊太太己○○至被告
      的上開茶行，伊到茶行後，被告帶伊至茶行2樓後面之床
      鋪，被告打開床頭櫃，要伊將100萬元放進床頭櫃裡面，
      己○○沒有上2樓，100萬元是10萬元一捆用塑膠袋包裝，
      放在伊的背包。在原告匯了100萬元以後，原告叫伊問被
      告是不是100萬元就好了，因為原告房子後續還要用到錢
      ，伊就打電話給被告，被告說已經通知公司，錢的事情要
      原告自己去克服，伊就告訴原告，請原告趕快處理另外50
      萬元，後來原告再以原告姊姊張瓊月之名義把50萬元匯給
      伊，因為時間比較晚，被告說他有約新光銀行大墩分行的
      張副理等他們，伊就和己○○把50萬元拿到新光銀行大墩
      分行，伊到了新光銀行大墩分行，被告與張副理已經在那
      邊，伊將錢拿給張副理或被告，伊已經不清楚了，伊因太
      信任被告，所以自己沒填寫單子，只是把錢交給他們，張
      副理就把錢拿到櫃台處理，張副理的名字是丙○○等語（
      見本院98年4月28日言詞辯論筆錄）。證人己○○於本院
      審理時結證稱略以：100萬元是伊和戊○○提領後拿到被
      告的茶行交給被告。100萬元現金是放在戊○○的包包裡
      面，100萬元拿到被告茶行是戊○○用機車載伊去的，伊
      有看到100萬元，到了茶行伊留在1樓，戊○○與被告上2
      樓，伊沒有看到交錢的情形。50萬元部分是伊與戊○○提
      領後拿到新光銀行大墩分行。張副理在那邊，被告也在場
      ，錢交給張副理直接存入被告帳戶等語（見本院98年4月
      28日言詞辯論筆錄）。證人丙○○於本院審理結證稱略以
      ：被告是伊銀行的客戶，原本就認識。戊○○、己○○是
      經由被告介紹而認識。印象中去年即97年被告打電話告訴
      伊說要存錢，因為是在下午3點半以後，被告先到，戊○○、己○○跟著來，有存錢，伊忘記金額多少，存到1本
      帳戶裡面，是不是被告的帳戶伊不清楚，那天伊只是把他
      們帶到櫃台存錢，伊忘了有沒有幫他拿錢，但是伊有帶他
      們去櫃台存錢，那天的存款憑條是誰寫的伊忘記了，伊也
      不知道為什麼要存這筆錢等語（見本院98年6月9日言詞辯
      論筆錄）。原告確實有交付150萬元予戊○○，有戊○○
      台中東興路郵局帳號00000000000000號存摺明細附卷可憑
      。又本院向新光商業銀行股份有限公司函查97年11月21日
      下午3時20分以後之傳票，經該行於98年6月24日以（98）
      新光銀大墩字第98124號函覆：97年11月21日16時6分38秒
      有一筆現金50萬元匯入曄陞實業股份有限公司（查此為被
      告之公司），亦有上開函及存入憑條附卷可憑。被告不否
      認存入憑條係伊所填寫，辯稱上開50萬元係伊將賣茶葉、
      茶具所得之金額存入，並非原告之50萬元，並提出收入證
      明等文件為證。惟該筆匯款倘係被告賣茶葉、茶具之所得
      ，被告為何與戊○○、己○○一同前往銀行匯錢？被告所
      辯顯不足採信。本院審酌證人戊○○、己○○明確證述97
      年11月21日下午3時30分以後有與被告至新光銀行大墩分
      行匯款50萬元，證人丙○○證述被告曾與戊○○、己○○
      至新光銀行大墩分行匯款，及97年11月21日確實有一筆現
      金50萬元匯入被告另一家公司曄陞實業股份有限公司帳戶
      內等情事，認證人戊○○、己○○於本院之證述與實情相
      符，渠等所為有交付150萬元予被告之證述，應可採信。
      至於原告所提出之錄音帶光碟及譯文，用以證明被告確有
      收到150萬元部分，被告否認真正，且經本院送請法務部
      調查局鑑定聲紋，經該局於98年10月16日以調科參字第
      09800533340號函覆無法鑑定，有該函附卷可憑，附此敘
      明。
（二）按稱委任者，謂當事人約定，一方委託他方處理事務，他
      方允為處理之契約。當事人之任何一方，得隨時終止委任
      契約。解除權之行使，應向他方當事人以意思表示為之。
      契約解除時，由他方所受領之給付物，應返還之，於當事
      人依法律之規定終止契約者，準用之。無法律上之原因而
      受利益，致他人受損害者，應返還其利益。雖有法律上之
      原因，而其後已不存在者，亦同。民法第528條、第549條
      第1項、第258條、259條第1款、第263條及第179條分別定
      有明文。本件原告於97年11月19日委託被告向金融機構辦
      理貸款事宜，為兩造所不爭執，是兩造間成立委任契約。
      原告於98年3月2日以台中英才郵局第479號存證信函終止
      兩造間之委任契約，被告已於98年3月3日收到，有存證信
      函及郵局掛號回執附卷可憑，並為被告所不爭執，是本件
      兩造間之委任契約已經原告合法終止。被告迄今尚未返還
      原告所交付之150萬元，從而，原告於委任關係終止後，
      本於上開法條之規定，請求被告返還150萬元，及自起訴
      狀繕本送達翌日即98年4月4日起至清償日止，按年息5%計
      算之利息，為有理由，應予准許。
六、兩造分別陳明願供擔保聲請宣告假執行及免為假執行，經核
    於法均無不合，爰分別酌定相當擔保金額准許之。
七、本件事證已臻明確，兩造其餘攻擊防禦方法，核與判決結果
    不生影響，爰不逐一論述。
八、訴訟費用負擔之依據：民事訴訟法第78條。
中    華    民    國    98    年    12    月    8    日
                  民事第三庭    法  官  謝慧敏
正本係照原本作成。
如對本判決上訴，須於判決送達後20日內向本院提出上訴狀。
中    華    民    國    98    年    12    月    8    日
                                書記官  王志

司法院資訊處製作；財團法人民間司法改革基金會備份。
